臺灣高等法院刑事判決
110年度上更一字第151號
上  訴  人  
即  被  告  張嘉仁


選任辯護人  黃俊華律師
上列上訴人因毒品危害防制條例案件，不服臺灣桃園地方法院10
8年度訴字第848號，中華民國109年4月14日第一審判決（起訴案
號：臺灣桃園地方檢察署107年度偵字第27029號、108年度偵字
第3666號），提起上訴，本院判決後，經最高法院發回更審，判
決如下：
    主  文
原判決關於販賣第三級毒品未遂及定執行刑部分均撤銷。
張嘉仁犯意圖販賣而持有第三級毒品罪，處有期徒刑貳年陸月；
扣案如附表編號1至7所示之物均沒收。
    犯罪事實
一、張嘉仁明知愷他命係毒品危害防制條例列管之第三級毒品，
    並可預見其所欲販賣之咖啡包含有第三級毒品4-甲基甲基卡
    西酮或硝甲西泮成分，均不得持有、販賣，竟基於意圖販賣
    而持有第三級毒品之單一犯意，接續於下列時、地購入附表
    編號1至3所示毒品，欲伺機販賣與不特定人：
　㈠於107年10月9日凌晨0時許，在網路上，向真實姓名年籍不詳
    、綽號「阿昇」之成年男子，以新臺幣（下同）74萬7000元
    販入如附表編號2所示之第三級毒品愷他命（含有微量第三
    級毒品氯乙基卡西酮成分）；
　㈡於107年10月13日凌晨某時許，在桃園市中壢區之凱悅KTV，
    逢某真實姓名年籍不詳之成年男子向其兜售毒品，雙方遂約
    定於同日中午12時37分許，在桃園市○○區○○路000巷00弄0號
    附近，由張嘉仁以2萬元販入附表編號3所示之含有第三級毒
    品4-甲基甲基卡西酮、硝甲西泮成分之咖啡包；
　㈢於107年10月16日上午5時許，在桃園市平鎮區金陵路與66快
    速道路交岔路口附近某處，向真實姓名年籍不詳、綽號「小
    黑」之成年男子，以80萬元販入如附表編號1所示之第三級
    毒品愷他命；　　　
    嗣於107年10月16日下午2時10分許，經警持臺灣桃園地方法
    院核發之107年聲搜字第950號搜索票前往張嘉仁位於桃園市
    ○鎮區○○路000巷000弄00號之住所執行搜索，當場扣得如附
    表所示之物，方循線查悉上情。
二、案經桃園市政府警察局刑事警察大隊報請臺灣桃園地方檢察
    署檢察官偵查起訴。　　
    理  由
壹、程序方面：
一、本案前經上訴人即被告張嘉仁（下稱被告）上訴最高法院，
    經最高法院以判決將本院前審判決事實欄一㈡、㈢、㈣（即本
    院前審判決附表一編號2、3、4部分）撤銷，發回本院；其
    餘部分則上訴駁回（即本院前審判決事實欄一㈠之附表編號1
    部分）。是本案關於原審判決事實欄一㈠販賣第三級毒品既
    遂部分已判決確定，本案審判範圍為原判決事實欄一㈡、㈢、
    ㈣部分（即原判決、本院前審判決之附表一編號2、3、4），
    合先敘明。　　
二、按被告以外之人於審判外之陳述，雖不符刑事訴訟法第159
    條之1至第159條之4之規定，而經當事人於審判程序同意作
    為證據，法院審酌該言詞陳述或書面陳述作成時之情況，認
    為適當者，亦得為證據。又當事人、代理人或辯護人於法院
    調查證據時，知有第159條第1項不得為證據之情形，而未於
    言詞辯論終結前聲明異議者，視為有前項之同意，同法第15
    9條之5亦有明定。查本件檢察官、被告、辯護人就本判決，
    下列所引被告以外之人於審判外陳述之證據能力迄至言詞辯
    論終結，均未聲明異議，本院審酌該些供述證據作成時，核
    無違法取證或其他瑕疵，認為以之作為本案之證據屬適當，
    自有證據能力。其餘資以認定被告犯罪事實之非供述證據，
    均查無違反法定程序取得之情形，依刑事訴訟法第158條之4
    反面規定，亦具證據能力。
貳、實體方面：
一、認定犯罪事實之證據及理由：
  ㈠上揭事實，業據被告於警詢、偵查、原審及本院審理時均坦
    承不諱，且有桃園市政府警察局刑事警察大隊搜索扣押筆錄
    、扣押物品目錄表、查獲本件毒品案現場照片21張、相關路
    口監視器畫面翻拍照片及現場勘察照片22張、內政部警政署
    刑事警察局108年2月21日刑鑑字第1078006481號鑑定書附卷
    可稽（見偵字27029號卷第26至29、43至48、100至105、163
    至164頁），並有如附表所示之物扣案可資佐證，足見被告
    前開任意性之自白與事實相符，堪可採信。
  ㈡按販賣毒品係違法行為，亦無公定價格，可任意分裝增減份
    量及純度，且每次買賣之價格、數量，亦隨時依雙方之關係
    深淺、資力、需求量、對行情之認知、來源是否充裕、查緝
    是否嚴緊、購買者被查獲時供出來源之可能風險評估等因素
    ，而異其標準，故常機動調整，非可一概而論。從而，販賣
    之利得，除非經行為人詳細供出其販賣毒品之進價及售價，
    且數量俱臻明確外，實難察得其具體得利之實情；然販賣者
    從價差或量差中牟利，方式雖異，惟其販賣之目的在於意圖
    營利則屬同一（最高法院106年度台上字第1229號、108年度
    台上字第3657號、105年度台上字第2185號、105年度台上字
    第738號判決均同此見解）。經查：被告於原審、前審審理
    時均供稱：因為當時女朋友得癌症，需要高額醫藥費，才會
    想去做這樣的事情等語（見原審卷第76頁；前審卷第93頁）
    ，足見被告係為獲取金錢而為本案犯行；且被告於本院準備
    程序時已自承：本來預計販售時，就愷他命部分能每100公
    克賺取1000至2000元之價差、就咖啡包部分能每100包賺取2
    000元之價差在案（見本院卷第76頁），益徵被告確係意圖
    販賣第三級毒品以賺取不法利益而持有、販入附表所示毒品
    至明。
　㈢公訴意旨雖認被告上開犯罪事實欄一㈠至㈢部分，均係犯毒品
    危害防制條例第4條第6項、第3項之販賣第三級毒品未遂罪
    嫌等語。然按行為人意圖營利而購入毒品後，在尚未尋找買
    主前，即為警查獲，既未對外銷售或行銷，難認其意圖營利
    而購入毒品之行為，與該罪之構成要件實現具有必要關聯性
    ，即非屬著手販賣之行為，應僅成立意圖販賣而持有毒品罪
    (最高法院109年度台上大字第4861號裁定要旨參照)。經查
    ：被告雖坦認意圖販賣而購入附表編號1至3所示之第三級毒
    品持有，但綜觀全卷資料，並無積極證據證明被告有聯繫、
    尋找買主之行為，其既然尚未對外行銷或販售，即為警查獲
    ，依上開說明，應論以毒品危害防制條例第5條第3項之意圖
    販賣而持有第三級毒品罪。至起訴書雖認被告明知4-甲基甲
    基卡西酮、硝甲西泮均為第三級毒品而為本案犯行；惟被告
    並未表示明確知悉其所販售之咖啡包成分，僅於偵查時供稱
    ：「（問：是否於107年10月16日遭警方查獲，你持有愷他
    命11小包、摻有卡西酮之咖啡包100包？）是。買來想要賣
    的」等語（見偵字27029卷第58頁），則考量該等咖啡包內
    所驗得之毒品成分，並非如愷他命等一般人較常聽聞之第三
    級毒品，尚難認被告確明知本案毒品咖啡包之成分為何，惟
    仍可認其就該等咖啡包內含有毒品成分一情有所預見，是應
    認被告係基於意圖販賣而持有第三級毒品亦不違背其本意之
    不確定故意而為此部分犯行。另附表編號2中之編號01-6淡
    黃色晶體，本即檢出第三級毒品愷他命成分，其所含有之微
    量第三級毒品氯乙基卡西酮成分無礙被告購入之明知此屬第
    三級毒品之故意。
　㈣再者，起訴意旨雖就犯罪事實欄一㈡部分僅認：被告係於107
    年10月13日凌晨某時許，在桃園市中壢區之凱悅KTV購入毒
    品咖啡包100包等語；然被告於107年10月13日凌晨在中壢凱
    悅KTV唱歌時，有人向其兜售毒品，雙方約定同日中午在龍
    潭中興路附近進行交易，其遂駕車於同日中午12時37分許，
    在桃園市○○區○○路000巷00弄0號附近以2萬元代價購入咖啡
    包一節，業經其供陳甚明，並有相關路口監視器畫面翻拍照
    片及現場勘察照片22張存卷可查（見偵字27029號卷第77頁
    背面、98、100至105、142至143頁），故上開實際販入毒品
    之時間、地點應予補充。　
　㈤綜上所述，本案事證明確，被告犯行洵堪認定，應予依法論
    科。
二、論罪：　　 
  ㈠核被告所為，係犯毒品危害防制條例第5條第3項之意圖販賣
    而持有第三級毒品罪。被告加重持有第三級毒品之低度行為
    ，應為其意圖販賣而持有第三級毒品之高度行為所吸收，不
    另論罪。檢察官雖認被告所為，係犯毒品危害防制條例第4
    條第6項、第3項之販賣第三級毒品未遂罪嫌，然本案並無積
    極證據足認被告此部分犯行有達著手販賣之程度，被告雖係
    基於出售他人之意圖而購入第三級毒品，惟因為警查獲以致
    未及著手販賣，核其所為，應成立意圖販賣而持有第三級毒
    品罪，已如前述，起訴意旨容有誤會，然因起訴之基本社會
    事實同一，並經本院於審理期日諭知此部分罪名及所犯法條
    （見本院卷第76、103頁），爰依法變更起訴法條。
　㈡另被告於犯罪事實欄一㈠至㈢之密接時間內（107年10月9日、1
    3日、16日），接續販入如附表編號1至3所示之第三級毒品
    ，尚未著手聯繫販賣事宜，即為警查獲，期間內一併整體持
    有，其接續持有關係彼此重疊，屬接續犯，應合為評價為一
    行為。且按被告同時持有不同種類之第二級毒品，因屬侵害
    社會法益，僅單純論以一罪（臺灣高等法院暨所屬法院107
    年法律座談會刑事類提案第7號研討結果參照），故被告以
    接續之一行為購買不同種類之第三級毒品，此期間內同時持
    有之品項雖有區別，然於法律評價之意義皆屬第三級毒品，
    其同時持有不同品項之同級毒品，所造成之法益風險仍屬同
    一，屬同罪名，要無複數法益受害之現象，即無想像競合之
    適用，自僅構成一意圖販賣而持有第三級毒品罪。
　㈢又被告於偵查及歷次審判中均自白本案意圖販賣而持有第三
    級毒品之事實，爰依毒品危害防制條例第17條第2項規定減
    輕其刑。　
　㈣至於被告於偵查中雖曾指認鄒○○（姓名、年籍詳卷）乃上開
    犯罪事實欄一㈡之毒品來源（見偵字27029號卷第98、143頁
    ），但其所描述之交付毒品者身高顯與鄒○○之身高不符（見
    偵字27029號卷第108頁），則被告此部分陳述，即有疑慮，
    且綜觀全卷資料及鄒○○之本院被告前案紀錄表，未見就此有
    所查獲、偵辦，自無從適用毒品危害防制條例第17條第1項
    之規定減輕其刑。　
　㈤按刑法第59條規定之酌量減輕其刑，必須犯罪另有特殊之原
    因與環境，在客觀上足以引起一般同情，認為即使予以宣告
    法定最低度刑，猶嫌過重者，始有其適用。此所謂法定最低
    度刑，固包括法定最低本刑；惟遇有其他法定減輕之事由者
    ，則應係指適用其他法定減輕事由減輕其刑後之最低度刑而
    言。倘被告別有法定減輕事由者，應先適用法定減輕事由減
    輕其刑後，猶認其犯罪之情狀顯可憫恕，即使科以該減輕後
    之最低度刑仍嫌過重者，始得適用刑法第59條規定酌量減輕
    其刑（最高法院100年度台上字第744號判決意旨參照）。經
    查，毒品犯罪已是當今各國亟欲遏止防阻之犯罪類型，本案
    查獲之第三級毒品數量（淨重）總計已超過2公斤、數量非
    微，實足以嚴重破壞社會治安，助長毒品流通，衡以被告所
    犯之罪已依毒品危害防制條例第17條第2項規定減輕其刑，
    以其減得之刑與犯罪情節相較，當無情輕法重之憾，並不該
    當「客觀上足以引起一般人同情，處以法定最低刑度仍失之
    過苛」之要件，並無再依刑法第59條予以酌減之餘地，被告
    之辯護人為其主張請依刑法第59條酌減其刑云云，自無理由
    。　 
三、撤銷改判之理由：
  ㈠原審經審理結果，認被告就犯罪事實欄一部分之犯罪事證明
    確，而予論罪科刑，固非無見，惟查：本件被告此部分所為
    ，係犯意圖販賣而持有第三級毒品罪，且僅成立一罪，業如
    前述，原審認定被告係犯販賣第三級毒品未遂罪3罪，另就
    犯罪事實欄一㈡之實際交易時間、地點未詳加勾稽卷證，其
    認事用法，顯有違誤。被告上訴主張原審量刑過重，請求再
    予減輕，固無足採，惟原判決既有上開可議之處，即屬無可
    維持，應由本院連同其定應執行刑部分撤銷改判。
　㈡爰以行為人責任為基礎，審酌被告明知毒品對於人體健康戕
    害甚鉅，且知悉施用毒品者容易上癮而戒除不易，政府因而
    嚴令禁絕毒品之流通，竟仍購入如附表編號1至3所示之第三
    級毒品意圖販售營利，倘流入市面散布，將危害社會治安及
    國民健康，且助長國內施用毒品歪風，其犯罪情節及所生危
    害非輕，所為非是，惟念及被告尚未著手販賣即遭員警查獲
    ，已避免毒害之蔓延，且被告就此部分亦無任何不法獲利，
    兼衡被告之犯罪動機、目的（支付罹癌未婚妻之醫療費用）
    、手段，暨參以被告始終坦承犯行之犯後態度，自承高職之
    教育程度、目前從事計程車司機、月入3、4萬元之生活狀況
    等一切情狀（見本院卷第95、97、114頁），量處如主文第2
    項所示之刑，以示警惕。　　　　 
  ㈢沒收：
  ⒈扣案如附表編號1至3所示之物，均含第三級毒品成分，屬違
    禁物，均應依刑法第38條第1項之規定宣告沒收，而盛裝上
    開毒品之外包裝，以目前採行之鑑驗方式，包裝袋內仍會殘
    留微量毒品，而難以將之完全析離，故應一併宣告沒收之。
    另鑑驗耗損之第三級毒品部分，因已滅失，爰不併為宣告沒
    收。 
　⒉按供犯罪所用、犯罪預備之物或犯罪所生之物，屬於犯罪行
    為人者，得沒收之，刑法第38條第2項前段定有明文，而附
    表編號4至7所示之物，均係被告所有，且係販入毒品後，預
    備用以販出毒品時所用，業據被告所自承在卷，均屬犯罪預
    備之物，應均依刑法第38條第2項前段之規定宣告沒收。 
據上論斷，應依刑事訴訟法第369條第1項前段、第364條、第299
條第1項前段、第300條，毒品危害防制條例第5條第3項、第17條
第2項，刑法第11條、第38條第1項、第2項，判決如主文。
本案經檢察官吳靜怡提起公訴，檢察官壽勤偉到庭執行職務。
中　　華　　民　　國　　110 　年　　8 　　月　　31　　日
                  刑事第一庭  審判長法　官  周煙平
                                    法　官  吳炳桂
                                    法　官  陳俞伶
以上正本證明與原本無異。
如不服本判決，應於收受送達後20日內向本院提出上訴書狀，其
未敘述上訴之理由者並得於提起上訴後20日內向本院補提理由書
（均須按他造當事人之人數附繕本）「切勿逕送上級法院」。
                                    書記官  朱家麒
中　　華　　民　　國　　110 　年　　9 　　月　　1 　　日
附錄：本案論罪科刑法條全文
毒品危害防制條例第5條
意圖販賣而持有第一級毒品者，處無期徒刑或10年以上有期徒刑
，得併科新臺幣7百萬元以下罰金。
意圖販賣而持有第二級毒品者，處5年以上有期徒刑，得併科新
臺幣5百萬元以下罰金。
意圖販賣而持有第三級毒品者，處3年以上10年以下有期徒刑，
得併科新臺幣3百萬元以下罰金。
意圖販賣而持有第四級毒品或專供製造、施用毒品之器具者，處
1年以上7年以下有期徒刑，得併科新臺幣1百萬元以下罰金。

附表：
編號 扣案物 重量 扣案地點 備註  1. 愷他命1 包（含包裝袋1 只） 含袋毛重1,041公克（依偵字27029 卷第28頁之扣押物品目錄表） 車牌號碼000-0000號自用小客車副駕駛座 1.扣案疑似愷他命共11包，經內政部警政署刑事警察局編號01-1至01-11後，鑑定結果如下： ①編號01-1至01-4、01-9至01-11經檢視均為白色晶體，驗前總淨重約1441.60公克，取0.03公克鑑定用罄，均含第三級毒品愷他命成分，驗前總純質淨重約1369.52公克。② ②編號01-6，經檢視為淡黃色晶體，驗前淨重約65.05公克，取0.06公克鑑定用罄，檢出第三級毒品愷他命成分、微量第三級毒品氯乙基卡西酮成分，愷他命驗前純質淨重約63.74公克 ③編號01-8，經檢視為淡黃色晶體，驗前淨重約2.96公克，取0.03公克鑑定用罄，檢出第三級毒品愷他命成分，驗前純質淨重約2.90公克。 ④編號01-5、01-7，驗前總毛重62.11公克，未檢出第三級毒品成分。 2.內政部警政署刑事警察局鑑108年2月21日刑鑑字第1078006481號鑑定書 3.因鑑驗共取用0.12公克（已滅失，無庸宣告沒收）  2. 愷他命及含有微量氯乙基卡西酮之愷他命共8包（含包裝袋8只）（扣除鑑定書編號01-5、01-7） 含袋毛重共550.44公克（依偵字27029 卷第28頁之扣押物品目錄表計算含袋毛重共612.55公克，扣除編號01-5、01-7驗前總毛重63.11 公克） 被告住所屋外信箱、一樓車庫鞋盒、車牌號碼000-0000號自用小客車後車廂   3. 咖啡包100包（含包裝袋100只 ） 驗前總毛重908.20公克 車牌號碼000-000號普通重型機車置物廂 1.經檢視均為彩虹色包裝，驗前總淨重約809.20公克，取1.07公克鑑定用罄，檢出第三級毒品4-甲基甲基卡西酮、微量第三級毒品硝甲西泮成分，驗前總純質淨重約8.09公克。 2.內政部警政署刑事警察局鑑108年2月21日刑鑑字第1078006481號鑑定書 3.因鑑驗取用1.07公克（已滅失，無庸宣告沒收）  4. 分裝袋1包  被告住所一樓車庫鞋盒   5. 電子磅秤1台  被告住所一樓車庫鞋盒   6. 分裝盤1個  被告住所二樓客廳   7. 點鈔機1台  被告住所一樓車庫